最高法院刑事判決　　　　　　　九十六年度台非字第一三六號
上　訴　人　最高法院檢察署檢察總長
被　　　告　甲○○
上列上訴人因被告公共危險案件，對於台灣苗栗地方法院中華民
國九十五年八月二十五日第一審確定簡易判決（九十五年度苗交
簡字第四一六號，聲請簡易判決處刑案號：台灣苗栗地方法院檢
察署九十五年度偵字第三八七０號），認為違法，提起非常上訴
，本院判決如下：
    主  文
原判決關於違背法令之部分撤銷。
    理  由
非常上訴理由稱：「一按判決不適用法則或適用不當者，為違背
法令，刑事訴訟法第三百七十八條定有明文。又按刑法部分條文
業於民國九十四年二月二日修正公布，依刑法施行法第十條之一
規定，自九十五年七月一日施行，而修正後之刑法第四十一條第
一項前段規定：『犯最重本刑為五年以下有期徒刑以下之刑之罪
，而受六個月以下有期徒刑或拘役之宣告者，得以新台幣一千元
、二千元或三千元折算一日，易科罰金。』其後該規定並未再修
正，本件被告行為時係在該規定修正施行後，自應適用上開修正
後之易科罰金折算標準。二經查：原判決以被告甲○○於九十五
年七月三日二十三時許起至同日二十四時許（按應為翌日零時許
）止，在其苗栗縣苗栗市福麗里十六鄰福麗八十九號住處飲用高
粱酒二杯後，明知無法安全駕駛動力交通工具，竟仍於同年月四
日凌晨零時許，駕駛車號０三六二－ＫＹ號自用小客車外出。嗣
於同日凌晨一時五十九分許為警攔查，測試其呼氣酒精濃度值為
每公升０．九二毫克為由，認定被告犯公共危險罪。原判決諭知
『甲○○犯不能安全駕駛動力交通工具罪，處拘役五十九日，如
易科罰金，以銀元三百元即新台幣九百元折算一日。』依照上開
說明，被告行為時刑法第四十一條已修正施行，原判決應依修正
後刑法第四十一條第一項前段規定，諭知易科罰金之標準。雖原
判決法院嗣後自行以判決文字顯係誤寫為由，裁定將原判決之原
本及其正本關於主文欄『甲○○犯不能安全駕駛動力交通工具罪
，處拘役五十九日，如易科罰金，以銀元三百元即新台幣九百元
折算一日。』更正為『甲○○犯不能安全駕駛動力交通工具罪，
處拘役五十三日，如易科罰金，以新台幣一千元折算一日。』即
將科刑由拘役五十九日變更為五十三日，易科罰金之折算標準由
新台幣九百元折算一日變更為新台幣一千元折算一日，惟主文刑
期及易刑處分標準均產生變動，已影響判決之本旨（尤其於被告
無力易科罰金需執行拘役之自由刑時），嗣經台灣苗栗地方法院
檢察署檢察官提起抗告，並經台灣苗栗地方法院以九十五年度交
簡抗字第一號刑事裁定，將原裁定予以撤銷。故原判決已於九十
五年九月二十四日確定。是被告行為時刑法部分條文已修正施行
，而原判決未依修正後刑法第四十一條第一項前段規定，諭知易
科罰金折算之標準，而適用修正前刑法第四十一條之規定，以銀
元三百元即新台幣九百元折算一日為易科罰金之折算標準，顯有
適用法則不當之違背法令情事。三案經確定，爰依刑事訴訟法第
四百四十一條、第四百四十三條提起非常上訴，以資糾正。」等
語。
本院按判決適用法則不當者，為違背法令，刑事訴訟法第三百七
十八條定有明文。又行為後法律有變更者，始有新舊法比較適用
之問題，刑法第二條第一項規定甚明。查本件原判決以被告甲○
○於民國九十五年七月三日二十三時許起至同日二十四時許止，
在其苗栗縣苗栗市福麗里十六鄰福麗八十九號住處飲用高粱酒二
杯後，明知無法安全駕駛動力交通工具，竟仍於同年月四日凌晨
零時許，駕駛車號０三六二－ＫＹ號自用小客車外出。嗣於同日
凌晨一時五十九分許，行經同市○○里○○鄰○○路七十六巷十
四號前，因駕駛行為異常為警攔查而發現其有飲酒現象，經測試
其呼氣酒精濃度值為每公升零點九二毫克而查獲，係犯刑法第一
百八十五條之三服用酒類不能安全駕駛動力交通工具而駕駛罪，
並判處「拘役伍拾玖日，如易科罰金，以銀元佰元即新台幣玖
佰元折算壹日」。惟刑法第四十一條第一項前段，係於九十四年
一月七日修正公布，依刑法施行法第十條之一規定，自九十五年
七月一日施行。被告於九十五年七月四日犯本案時，係在上開法
條公布施行之後，自應適用新法即易科罰金部分以新台幣一千元
折算一日，無比較適用新舊法之問題。乃原判決竟誤予適用舊法
，自有適用法則不當之違法。案經確定，非常上訴意旨，執以指
摘，洵有理由。惟原判決尚非不利於被告，應由本院僅將原判決
關於違背法令之部分撤銷，以資糾正。
據上論結，應依刑事訴訟法第四百四十七條第一項第一款前段，
判決如主文。
中　　華　　民　　國　九十六　年　　五　　月  三十一  日
                      最高法院刑事第九庭
                          審判長法官  洪　清　江
                                法官  石　木　欽
                                法官  李　伯　道
                                法官  林　勤　純
                                法官  陳　晴　教
      本件正本證明與原本無異
                                      書  記  官
中　　華　　民　　國　九十六　年　　六　　月 　十一 　日
                                                    Ｍ
